臺灣士林地方法院民事判決
108年度重訴字第411號
原      告  李瑞聯  
            林意軒  
            張進良  
            李俊明  
            張李麗鄉
            張啟達  
            李汶珊  
共      同
訴訟代理人  高木蘭律師
原      告  張水土  
被      告  張淑珠  
            莊森榮  
            林銘傑  
            陳俊榕  
            陳俊良  
            莊郁杰  
            莊郁權  
上  七  人
訴訟代理人  王柏棠律師
被      告  李月惠  
            李卿    
            張淑真  
兼  上三人
訴訟代理人  張哲銘  
被      告  呂向榮    原籍設臺北市大安區敦化南路2段200巷
上列當事人間請求分割共有物事件，本院於民國111年4月8日言
詞辯論終結，判決如下：
    主      文
一、被告呂向榮應就坐落新北市○○區○○段○○○地號土地，其被繼
    承人呂聰富之應有部分一百五十六分之十一辦理繼承登記。
二、兩造共有坐落新北市○○區○○段○○○地號土地依下列方法分割
    ：如附圖編號Ａ所示部分（面積五百二十八點四二平方公尺
    ）分歸被告張淑珠、莊森榮、林銘傑、陳俊榕、陳俊良、莊
    郁杰、莊郁權按附表一「分割後應有部分」欄所示比例維持
    共有；如附圖編號Ｂ所示部分（面積五百二十八點四二平方
    公尺），分歸被告呂向榮單獨所有；如附圖編號Ｃ所示部分
    （面積九百零七點八平方公尺），分歸被告張哲銘、李卿、
    李月惠、張淑真按附表一「分割後應有部分」欄所示比例維
    持共有；如附圖編號Ｄ所示部分（面積五千五百二十九點三
    六平方公尺），分歸原告按附表一「分割後應有部分」欄所
    示比例維持共有。
三、原告應分別補償各被告如附表三所示之金額。
四、訴訟費用由兩造依附表一「分割前應有部分」欄所示比例負
    擔。
    事實及理由
壹、程序部分
一、訴狀送達後，原告不得將原訴變更或追加他訴。但請求之基
    礎事實同一者、該訴訟標的對於數人必須合一確定時，追加
    其原非當事人之人為當事人者，不在此限，民事訴訟法第25
    5條第1項第2款、第5款分別定有明文。又共有物之分割，於
    共有人全體有法律上之利害關係，且於共有人間無從為相異
    之認定，故請求分割共有物之訴，屬於民事訴訟法56條第1
    項所稱訴訟標的對於共同訴訟之各人必須合一確定者。經查
    ，原告李瑞聯、林意軒、張進良、李俊明、張李麗鄉、張啟
    達、李汶珊（下稱李瑞聯等7人）原起訴聲明：「請求判決
    將兩造共有之新北市○○區○○○段○○○○段00地號土地，准予原
    物分割，其中面積5,455.4448平方公尺，如起訴狀附圖A紅
    色部分歸李瑞聯、林意軒、張進良、李俊明、張李麗鄉、張
    啟達、李汶珊取得；面積如（原起訴聲明未陳明此部分面積
    ）起訴狀附圖B綠色部分歸被告張水土、呂聰富之繼承人、
    張哲銘、張淑珠、莊森榮、林銘傑、陳俊榕、陳俊良、莊郁
    杰、莊郁權、李卿、李月惠、張淑真取得」等語，嗣迭經變
    更、追加後，最後聲明如後李瑞聯等7人主張欄之聲明所示
    。本件被告呂向榮繼承訴外人即被繼承人呂聰富就本件原告
    所請求分割土地之應有部分，然未辦理繼承登記（詳後述）
    ，原告基於訴訟經濟，於請求分割共有物之訴訟中，併請求
    呂向榮辦畢繼承登記，再行分割共有物，係與原訴基於同一
    事實而為請求，依前揭規定，應予准許。另原告張水土原未
    同意李瑞聯等7人之分割方案，而經李瑞聯等7人列為被告，
    嗣因張水土同意李瑞聯等7人之分割方案，李瑞聯等7人遂撤
    回對張水土之起訴，並追加張水土為原告。張水土則於110
    年1月13日具狀同意被追加為原告（見本院卷二第94、188至
    190、194、200、222頁）。本件追加張水土為原告，係就對
    數人須合一確定之案件，追加該數人中其中一人為當事人，
    依民事訴訟法第255條第1項第5款規定，應予准許。再雖張
    水土為共有人之一，需以其為當事人之一造起訴或應訴，當
    事人方屬適格，然除張水土外之其他原告撤回對張水土之訴
    後，隨即追加張水土為原告，並經張水土同意追加為原告，
    已足維持當事人之適格，自無民事訴訟法第56條第1項第2款
    規定之適用，併此敘明。
二、不變更訴訟標的，而補充或更正事實上或法律上之陳述者，
    非為訴之變更或追加，民事訴訟法第256條定有明文。又裁
    判分割共有物，屬形成判決，法院定共有物之分割方法，固
    應斟酌當事人之聲明、共有物之性質、經濟效用及全體共有
    人之利益等，而本其自由裁量權為公平合理之分配，但並不
    受當事人聲明、主張或分管約定之拘束（最高法院93年度台
    上字第1797號裁判要旨參照），是當事人主張之分割方案並
    非裁判分割共有物訴訟之訴訟標的，縱使變更分割方案，亦
    僅屬補充或更正事實上或法律上之陳述，而非訴之變更。經
    查，原告原以「呂聰富之繼承人」為被告請求分割，嗣因查
    明訴外人呂聰富之繼承人為呂向榮，將此部分當事人之姓名
    更正為呂向榮，係屬更正事實上之陳述。又原告請求分割之
    新北市○○區○○○段○○○○段00地號土地，嗣因土地重測更名為
    新北市○○區○○段000地號土地，原告據以更正其訴之聲明，
    此與原告歷次就所聲明分割方案之變更，亦均屬更正事實上
    之陳述，於法皆無不合。
三、原告張水土、被告呂向榮未於言詞辯論期日到場，核無民事
    訴訟法第386條各款所列情形，又本件訴訟標的對原告張水
    土及其他原告有同一確定之必要，雖張水土未到場，但到場
    之原告李瑞聯、林意軒、張進良、李俊明、張李麗鄉、張啟
    達、李汶珊（下稱李瑞聯等7人）依民事訴訟法第385條第2
    項規定，為張水土一併聲請一造辯論，爰依李瑞聯等7人之
    聲請，由其等一造辯論而為判決。　　
貳、實體部分
一、李瑞聯等7人主張：坐落新北市○○區○○段000地號土地（重測
    前為新北市○○區○○○段○○○○段00地號，下稱系爭土地）為兩
    造所共有，使用分區為山坡地保育區、使用地類別為農牧用
    地，依其使用目的並無不能分割之情形，惟兩造對於分割方
    法未能協議。又分割方法應先就原物分配，於原物分配有困
    難時，始予變價分割。為兼顧系爭土地目前之使用情形、利
    益之公平及土地經濟效用，按本院卷二第270至271頁土地複
    丈成果圖（下稱甲圖）所示A、B部分，將系爭土地分割為2
    宗土地，並分別劃歸原告、被告，為最適當之分割方法，爰
    依民法第823條第1項、第824條第3項規定起訴，請求依甲圖
    原物分割系爭土地，倘分割後，共有人中有不能按其應有部
    分受分配或所受分配之不動產其價格不相當者，該部分請求
    以金錢互為找補等語。並聲明：㈠呂向榮應就系爭土地，其
    被繼承人呂聰富之應有部分156分之11辦理繼承登記；㈡兩造
    共有之系爭土地，使用地類別：農牧用地，面積：7494平方
    公尺，應分割如甲圖所示。
二、張水土未於言詞辯論期日到場，據其提出書狀之聲明之陳述
    如下：同意分割，並同意就系爭土地維持與李瑞聯等7人分
    別共有等語。
三、被告莊森榮、張淑珠、林銘傑、陳俊榕、陳俊良、莊郁杰、
    莊郁權（下合稱莊森榮等7人）則以：系爭土地主要臨路部
    分在北面，臨新北市淡水區北新路（下稱北新路），依原告
    所提分割方案，被告12人分得部分（即甲圖所示B部分）僅
    有一小段臨北新路，其餘臨路部分都分給原告（即甲圖所示
    A部分），並不公平。且依此分割後，莊森榮等7人與張哲銘
    等4人仍維持共有關係，並非莊森榮等7人所願，故不同意原
    告所提分割方案等語置辯，並聲明：同意分割，但請求原物
    分割之分割方法如本院卷二第272至273頁土地複丈成果圖（
    下稱乙圖）所示。
四、被告張哲銘、李卿、李月惠、張淑真（下合稱張哲銘等4人
    ）則以：原告所提分割分案，係將甲圖所示A部分土地劃歸
    原告8人共有，B部分土地劃歸被告12人共有，然A部分土地
    之經濟價值較高，此種分割方案顯然損害其他共有人即全體
    被告之利益，被告不能苟同。且依此分割後，張哲銘等4人
    與莊森榮等7人仍維持共有關係，非張哲銘等4人所願，故不
    同意原告之分割方案等語置辯。並聲明：同意分割，但請求
    原物分割之分割方法如乙圖所示。
五、被告呂向榮未於言詞辯論期日到場，亦未提出書狀作任何聲
    明或陳述。
六、得心證之理由
　㈠兩造共有系爭土地
　　系爭土地係由除呂向榮以外之兩造當事人，按附表一「分割
    前應有部分」欄所示比例分別共有乙情，有系爭土地土地建
    物查詢資料存卷可查（見本院卷二第438至443頁）。又依上
    開查詢資料，系爭土地原尚有訴外人呂聰富為共有人，應有
    部分為156分之11。然呂聰富已於98年8月16日死亡，法定繼
    承人有其子女訴外人呂尚欣及被告呂尚榮，嗣呂尚欣於98年
    11月10日拋棄繼承，而經臺灣臺北地方法院於98年11月13日
    以北院隆家諧98年度繼字第969號函准予備查等情，有呂聰
    富之除戶謄本、呂尚欣及呂尚榮之戶籍謄本（見本院卷一第
    82至84頁）、繼承體系表（見本院卷一第86頁）、戶役政資
    訊網站查詢親等關聯查詢結果（見本院限制閱覽卷）、臺灣
    臺北地方法院家事法庭108年6月21日北院忠家諧98繼969字
    第1082000245號函（見本院卷一第94頁）附卷可考，並經本
    院調閱前開拋棄繼承案卷核閱無訛，可見呂向榮現為呂聰富
    唯一法定繼承人，自係按呂聰富生前之應有部分156分之11
    ，與其他當事人共有系爭土地。
　㈡系爭土地應予分割
　　各共有人，除法令另有規定外，得隨時請求分割共有物。但
    因物之使用目的不能分割或契約訂有不分割之期限者，不在
    此限。分割之方法不能協議決定，或於協議決定後因消滅時
    效完成經共有人拒絕履行者，法院得因任何共有人之請求，
    命為民法第824條第2項各款所定之分配，民法第823條第1項
    、第824條第2項定有明文。系爭土地查無分管協議，亦查無
    因物之使用目的不能分割之情形。再呂向榮現未居住臺灣地
    區，有臺北市政府警察局大安分局108年11月28日函文存卷
    可考（見本院卷一第289頁），自難與呂向榮協議如何分割
    ，且其餘共有人就原物分割應採甲圖或乙圖方案亦未有共識
    ，本件即屬分割方法不能協議決定，而得由本院依原告之請
    求，以判決分割之。　　　
　㈢本件應採附圖即乙圖之分割方案
　　⒈法院判決分割之方法，包括：一、以原物分配於各共有人
      。但各共有人均受原物之分配顯有困難者，得將原物分配
      於部分共有人。二、原物分配顯有困難時，得變賣共有物
      ，以價金分配於各共有人；或以原物之一部分分配於各共
      有人，他部分變賣，以價金分配於各共有人，民法第824
      條第2項第1、2款定有明文。又以原物為分配時，因共有
      人之利益或其他必要情形，得就共有物之一部分仍維持共
      有，同條第4項規定亦明。再定共有物分割之方法，固可
      由法院自由裁量，不受共有人主張之拘束，但亦須以其方
      法適當者為限。是法院為裁判分割時，需衡酌共有物之性
      質、價格、經濟效益，各共有人之意願、利害關係，共有
      人分得各部分之經濟效益與其應有部分之比值是否相當，
      俾兼顧共有人之利益及實質公平，始為適當公平（最高法
      院109年度台上字第926號判決意旨參照）。
　　⒉「耕地指依區域計畫法劃定為特定農業區、一般農業區、
      山坡地保育區及森林區之農牧用地」、「每宗耕地分割後
      每人所有面積未達0.25公頃者，不得分割。但有下列情形
      之一者，不在此限：四、本條例89年1月4日修正施行前之
      共有耕地，得分割為單獨所有。」，農業發展條例第3條
      第11款、第16條第1項第4款分別定有明文。又依農業發展
      條例第16條第1項第4款規定申辦分割之共有耕地，部分共
      有人於本條例修正後，移轉持分土地，其共有關係未曾終
      止或消滅，且分割後之宗數未超過修正前共有人數者，得
      申請分割。依前項規定申請分割，其共有人人數少於本條
      例修正前共有人數者，分割後之宗數，不得超過申請分割
      時共有人人數，耕地分割執行要點第11點復有明定。再依
      上開方法分割，筆數除不得超過修正前之共有人數，且新
      增共有部分不得分割為單獨所有，內政部89年09月16日（
      89）台內地字第8913114號函釋示亦明（見本院卷二第208
      頁）。經查，系爭土地為山坡地保育區之農牧用地，有系
      爭土地土地建物查詢資料可查（見本院卷二第438頁），
      為農業發展條例第3條第11款所定之耕地，應受耕地分割
      之相關限制。而系爭土地於農業發展條例於89年1月4日修
      正前，係由李瑞聯、呂聰富、訴外人呂炳煌、呂保雄、呂
      茂雄及林呂玉梅6人共有，後呂保雄、呂炳煌因繼承取得
      呂茂雄持分後，呂炳煌又因拍賣移轉所有權持分予李瑞聯
      等情，有新北市淡水地政事務所109年10月8日新北淡地測
      字第1096095427號函在卷可查（見本院卷二第72至74頁）
      ，則農業發展條例修正前之共有人，於該條例修正後共有
      關係未曾終止或消滅，自得依農業發展條例第16條第1項
      第4款規定分割。再因土地分割後之宗數不得超過農業發
      展條例修正前之共有人數，且新增共有部分不得分割為單
      獨所有，則系爭土地於農業發展條例修正後，呂炳煌、呂
      茂雄之持分已併入其他共有人之持分，依系爭土地於農業
      發展條例修正前共有人之人數6人，扣除呂炳煌、呂茂雄2
      人之人數後，系爭土地僅能分割為4筆。再依前開函文，
      嗣後李瑞聯將其所有之部分持分移轉予林意軒、張進良、
      李俊明、張李麗鄉、張啟達、李汶珊、張水土，核屬農業
      發展條例修正後形成之新共有部分，是李瑞聯與其等7人
      （即原告）僅得維持分別共有；另莊森榮等7人亦屬農業
      發展條例修正後形成之新共有部分，亦僅得維持分別共有
      。則本件甲圖方案，原告與被告（即除原告外其他共有人
      ）分別就該圖A、B部分土地維持共有，並未違反上開限制
      。而呂聰富於農業發展條例修正前即共有系爭土地，其繼
      承人呂向榮單獨分得系爭土地之一部，並無違反農業發展
      條例之問題。是乙圖方案，原告、莊森榮等7人分別就該
      圖D、A部分土地維持共有，呂聰富單獨分得B部分土地，
      剩餘共有人即張哲銘等4人則就C部分土地維持共有，所分
      出土地宗數未逾4宗，亦未違反上開耕地分割相關限制。
      又甲圖、乙圖之分割方案悉符相關規定乙節，復經新北市
      淡水地政事務所110年4月15日新北淡地測字第1106035398
      號函肯認無誤（見本院卷二第268頁），則甲圖、乙圖方
      案均未違反分割相關規定，可見本件並無不能以原物分配
      於各共有人之情形，自應優先採取原物分割之方式。又甲
      圖、乙圖方案雖就分割後之土地全部或部分維持共有，然
      此係導因於農業發展條例對於耕地分割之限制，自屬民法
      第824條第4項所指有必要就共有物仍維持共有之情形。
　　⒊系爭土地北、東、西南均鄰道路，有地籍圖資網路便民服
      務系統查詢結果存卷可考（見本院卷一第497至499頁），
      且經本院勘驗明確（見本院卷一第504至505頁）。細觀原
      告所提甲圖分割方案，被告分得之編號B部分土地係在系
      爭土地東側，雖北、東、南面均鄰道路，然係呈東西窄、
      南北狹長之長條型，形狀並非方正，而有礙於規劃使用。
      加以共有物分割之目的，在於減少或消滅共有關係，使所
      有權利狀態單純化，便於所有人有效利用共有物，甲圖分
      割方案需使莊森榮等7人、張哲銘等4人及呂向榮就該圖編
      號B部分土地仍維持共有，而莊森榮等7人明確陳稱不願與
      張哲銘等4人維持共有，張哲銘等4人亦為相類之陳述（見
      本院卷二第391至392頁），且如此甲圖編號B部分土地共
      有人達12人，人數甚多，其等就所分得土地如何利用如有
      歧見，將難以解決，殊不利於共有物經濟價值之發揮。相
      較之下，乙圖分出各塊土地較為方正，且並未使被告全體
      均需維持共有，而係使莊森榮等7人、張哲銘等4人及呂向
      榮各分得乙圖所分出之編號A、C、B部分土地，較之甲圖
      分割方案而言，更能減少共有關係之複雜性。本院因認按
      乙圖之方案分割，為更有利於系爭土地整體經濟價值及利
      用之分割方法。
　　⒋李瑞聯等7人雖稱：系爭土地為農牧用地，而乙圖編號D部
      分土地上有非供農業使用之地上物，現已因不符農業發展
      條例之規定，而遭課徵地價稅，如原告分得該部分土地日
      後需支出金錢僱工移除方能符合法令；且該部分土地上有
      張哲銘、李卿設置之違章建築、混凝土、鐵鍊、鐵絲等物
      ，又曾為莊森榮及張淑珠非法占用等語。然李瑞聯等7人
      所稱地上物既係存在系爭土地之上，則於採取原物分割時
      ，存有該等地上物之部分土地必然需要分配予共有人中之
      一人或數人，尚不能以部分共有人將受分配之土地上存有
      該等地上物，即認分割方案不公。況縱依李瑞聯等7人所
      陳，其等依乙圖分割方案所分得之土地上，有違章地上物
      或遭占用之情，其等分得土地後，亦得本於所有權之權能
      請求除去地上物並返還遭非法占用之部分，所生費用則係
      由違規設置地上物或占用之人負擔，如此以觀李瑞聯等7
      人不致因此受有何不利益。是李瑞聯等7人執上情指摘乙
      圖分割方案有欠公允，尚難憑採。
　　⒌綜前，應依本判決附圖即乙圖所示分割方案，將附圖編號A
      部分土地分歸莊森榮等7人維持共有、編號B部分土地分歸
      呂向榮單獨所有、編號C部分土地分歸張哲銘等4人維持共
      有、編號D部分土地分歸原告維持共有。而因除附圖編號B
      部分土地分歸呂向榮單獨所有，並無應有部分之問題外，
      其餘編號A、C、D部分土地仍為共有，自應依各部分土地
      共有人間分割前應有部分之比例定分割後之應有部分。爰
      就除呂向榮外之全體共有人，分別以其分割前應有部分，
      除以其所分得部分之土地上全部共有人分割前應有部分之
      和，計算其分割後應有部分如附表一「分割後應有部分」
      欄所示。
　㈣原告應各依附表三所示金額補償各名被告
　　⒈以原物為分配時，如共有人中有未受分配，或不能按其應
      有部分受分配者，得以金錢補償之，民法第824條第3項定
      有明文。又將原物分配於各共有人，對不能按其應有部分
      價值受分配者，或受分配之不動產，其價格不相當時，法
      院非不得酌以金錢補償之（最高法院78年度台上字第2169
      號判決意旨參照）。本件經送請先鑑不動產估價師事務所
      鑑定依附圖所示分割方案分割後之價格，其鑑定結果認分
      割後，附圖編號A部分土地價格為4,654,832元、附圖編號
      B部分土地價格為4,757,136元、附圖編號C部分土地價格
      為8,260,269元、附圖編號D部分土地價格為72,006,722元
      ，有該事務所所為不動產估價報告書附卷可查，則依上開
      鑑價結果，系爭土地依附圖所示方案分割後之總價為89,6
      78,959元。據此，以分割後系爭土地總價89,678,959元，
      乘以各共有人分割前應有部分比例，算出個人分割後「應
      得」土地相當價值如附表二「分割後應得土地相當價值」
      欄所示；以各共有人分得部分編號土地之價值，乘以該共
      有人分割後應有部分比例，算出各人分割後「實得」土地
      相當價值如附表二「分割後實得土地相當價值」欄所示。
      再以各共有人分割後應得土地相當價值減去分割後實得土
      地相當價值，可知分割後，原告實得土地相當價值均較應
      得土地相當價值為多，應補償其他共有人即被告；被告實
      得土地相當價值均較應得土地相當價值為少，應受其他共
      有人即原告補償。
　　⒉共有物之原物分割，依民法第825條規定觀之，係各共有人
      就存在於共有物全部之應有部分互相移轉，使各共有人取
      得各自分得部分之單獨所有權。是以原物分割而應以金錢
      為補償者，倘分得價值較高及分得價值較低之共有人均為
      多數時，該每一分得價值較高之共有人即應就其補償金額
      對於分得價值較低之共有人全體為補償，並依各該短少部
      分之比例，定其給付金額，方符共有物原物分割為共有物
      應有部分互相移轉之本旨（最高法院85年度台上字第2676
      號判決先例要旨參照）。是原告每人應各以全部原告「分
      割後應得與實得土地相當價值之差數」總額5,838,272.46
      83元乘以其「分割後應得與實得土地相當價值之差數佔總
      額比例」，算得其應補償之總數後，再依各被告「分割後
      應得與實得土地相當價值之差數佔總額比例」分別補償各
      名被告（計算式：5,838,272.4683元×原告「分割後應得
      與實得土地相當價值之差數佔總額比例」×被告「分割後
      應得與實得土地相當價值之差數佔總額比例」），依上開
      計算式算出各原告分別應補償各被告之金額如附表三所示
      。各原告即應依民法第824條第3項規定，依附表三所示金
      額分別補償各被告。另附表三算出各原告個別應付補償之
      金額總額，及各被告個別應受補償之金額總額，或與附表
      二「分割後應得與實得土地相當價值之差數」欄所示金額
      有些許不同，此係因四捨五入計算所產生之誤差，各共有
      人應補償及應受補償之數額，均依附表三所示金額為準。
　㈤呂向榮應辦理繼承登記
　　因繼承、強制執行、徵收、法院之判決或其他非因法律行為
    ，於登記前已取得不動產物權者，應經登記，始得處分其物
    權，民法第759條定有明文。次因分割共有物性質上為處分
    行為，故共有不動產之共有人中有已死亡者，依民法第759
    條規定，其繼承人自非先經登記，不得訴請分割共有物，在
    該繼承人為被告之情形，為求訴訟經濟，原告可就請求繼承
    登記及分割共有物之訴一併提起，即以一訴請求該死亡共有
    人之繼承人辦理繼承登記，並請求該繼承人於辦理繼承登記
    後，與原告及其餘共有人分割共有之不動產（最高法院68年
    度第13次民事庭會議決議、70年度第2次民事庭會議決議參
    照）。系爭土地原共有人呂聰富已於98年8月16日死亡，其
    應有部分156分之11應由呂向榮繼承，業如前述。然呂向榮
    迄未辦理繼承登記，有系爭土地土地建物查詢資料附卷可稽
    （見本院卷二第438至443頁），則原告追加請求呂向榮就被
    繼承人呂聰富所遺系爭土地應有部分156之11辦理繼承登記
    ，核無不合，應予准許。
七、綜上所述，原告依民法第823條第1項、第824條第2項規定，
    請求呂向榮就呂聰富所遺系爭土地應有部分156之11辦理繼
    承登記，並請求本院判決分割系爭土地，為有理由，應予准
    許。爰依民法第824條第2項第1款、第4項規定，命依本判決
    附圖即乙圖所示分割方案為原物分割，將附圖編號A部分土
    地分歸莊森榮等7人依附表一「分割後應有部分」欄所示比
    例維持共有、編號B部分土地分歸呂向榮單獨所有、編號C部
    分土地分歸張哲銘等4人依附表一「分割後應有部分」欄所
    示比例維持共有、編號D部分土地分歸原告依附表一「分割
    後應有部分」欄所示比例維持共有，併依同條第3項規定，
    命原告應各依附表三所示金額補償各名被告。又分割共有物
    之訴，乃形式上形成之訴，法院不受當事人聲明分割方法之
    拘束，故實質上並無所謂何造勝訴、敗訴之問題，本院雖未
    依原告所主張之分割方法分割，亦毋須駁回原告之訴。
八、應有部分有抵押權或質權者，其權利不因共有物之分割而受
    影響。但有下列情形之一者，其權利移存於抵押人或出質人
    所分得之部分：一、權利人同意分割。二、權利人已參加共
    有物分割訴訟。三、權利人經共有人告知訴訟而未參加，民
    法第824條之1第2項定有明文。又按訴訟之結果，於第三人
    有法律上利害關係者，法院得於第一審或第二審言詞辯論終
    結前相當時期，將訴訟事件及進行程度以書面通知該第三人
    ；受告知人不為參加或參加逾時者，視為於得行參加時已參
    加於訴訟，準用第63條之規定，民事訴訟法第67條之1第1項
    、第67條規定甚明。呂向榮之被繼承人呂聰富原就系爭土地
    應有部分156分之11設定抵押權予訴外人邱淑敏，有系爭土
    地之土地建物查詢資料在卷可查（見本院卷二第443頁），
    本院業已依前開法律規定對上開抵押權人告知本件訴訟，上
    開受告知人並未表明參加訴訟，依前開規定視為於得行參加
    時已參加本件訴訟，其抵押權於本件分割共有物判決確定時
    移存至抵押人所分得之部分，附此敘明。
九、因共有物分割、經界或其他性質上類似之事件涉訟，由敗訴
    當事人負擔訴訟費用顯失公平者，法院得酌量情形，命勝訴
    之當事人負擔其一部，民事訴訟法第80條之1定有明文。本
    件原告請求分割系爭土地雖有理由，然兩造實因系爭土地之
    分割互蒙其利。本院因認關於訴訟費用之負擔，以由全體當
    事人按附表一「分割前應有部分」所示比例負擔，較屬公允
    ，爰諭知訴訟費用之負擔如主文第4項所示。
十、本件事證已臻明確，兩造其餘攻擊防禦方法及所用證據，經
    核均於判決結果無影響，爰不逐一論述，附此敘明。
十一、據上論結，本件原告之訴為有理由，應依民事訴訟法第38
      5條第1項前段、第2項、第80條之1，判決如主文。
中　　華　　民　　國　　111 　年　　4 　　月　　25　　日
                  民事第一庭法  官  江哲瑋
以上正本係照原本作成。
如對本判決上訴須於判決送達後 20 日內向本院提出上訴狀。如
委任律師提起上訴者，應一併繳納上訴審裁判費。
中　　華　　民　　國　　111 　年　　4 　　月　　25　　日
                            書記官  張祐誠